【裁判字號】    97,訴,1010
【裁判日期】    970530
【裁判案由】    違反毒品危害防制條例
【裁判全文】
臺灣彰化地方法院刑事判決              97年度訴字第1010號
公  訴  人  臺灣彰化地方法院檢察署檢察官
被      告  甲○○
上列被告因毒品危害防制條例案件，經檢察官提起公訴（97年度
毒偵字第1314號），本院依簡式審判程序審理，判決如下：
    主  文
甲○○施用第一級毒品，累犯，處有期徒刑捌月；又施用第二級
毒品，累犯，處有期徒刑肆月。應執行有期徒刑拾月。
    犯罪事實
一、甲○○前於民國81年間因施用毒品案件，經本院以81年度訴
    字第1195號刑事判決判處有期徒刑3 年2 月，經上訴臺灣高
    等法院臺中分院以82年度上訴字第1899號刑事判決判處上訴
    駁回而告確定，經入監執行，於85年2 月17日縮短刑期假釋
    出監，又因施用毒品等案件，經撤銷前開假釋，並由臺灣高
    等法院臺中分院以83年度上訴字第2524號刑事判決分別判處
    有期徒刑3 年2 月、3 月，應執行有期徒刑3 年4 月確定，
    與前開經撤銷假釋後之殘刑合併應執行有期徒刑4 年1 月又
    11 日 ，甫於92年9 月7 日縮刑期滿執行完畢。又於94年間
    因施用毒品案件，經本院以94年度毒聲字第751 號裁定送觀
    察、勒戒後，認有繼續施用毒品之傾向，再經本院以95年度
    毒聲字第152 號裁定令入戒治處所施以強制戒治1 年，迄於
    96年1 月18日執行完畢釋放。詎仍不知悔改，明知海洛因、
    甲基安非他命業經公告列為毒品危害防制條例第2 條第2 項
    所列管之第1 、2 級毒品，不得非法持有、施用，竟基於施
    用第1 級毒品海洛因之犯意，於97年1 月29日中午12時許，
    在彰化縣員林鎮○○路736 巷7 號3 樓之5 處，以將海洛因
    粉末摻入香菸內點燃吸食之方式，施用第1 級毒品海洛因1
    次；復基於施用第2 級毒品甲基安非他命之犯意，於同日中
    午12時20分許，在上開同一地址，以將甲基安非他命晶體置
    於玻璃球吸食器上其下用火燒烤並吸食其霧化氣體之方式，
    施用第2 級毒品甲基安非他命1 次。嗣於同日下午3 時30分
    許，為警在上開地址執行搜索勤務時查獲，當場扣得與本案
    無關之現金新臺幣（下同）64000 元、三星牌行動電話1 支
    （序號000000 0000000/801）、SIM 卡1 張（0000000000）
    ，並經其同意採集其尿液送驗後，結果呈嗎啡及甲基安非他
    命陽性反應，始查悉上情。
二、案經臺中縣警察局霧峰分局報告臺灣臺中地方法院檢察署檢
    察官呈請臺灣高等法院臺中分院檢察署檢察長核轉臺灣彰化
    地方法院檢察署檢察官偵查起訴。
    理  由
一、本件被告所犯係死刑、無期徒刑、最輕本刑為3 年以上有期
    徒刑以外之罪，其於準備程序就前揭被訴事實為有罪之陳述
    ，經受命法官告知簡式審判程序之旨，並聽取其與公訴人之
    意見後，本院認無不得或不宜改依簡式審判程序進行之處，
    爰依刑事訴訟法第273 條之1 第1 項、第284 條之1 ，裁定
    本案由受命法官獨任進行簡式審判程序，合先敘明。
二、上揭犯罪事實，業據被告於警、偵訊及本院審理時（參見本
    院97年5 月26日審判筆錄）坦承不諱，且其於97年1 月29日
    為警查獲時所採驗之尿液，經臺灣彰化地方法院檢察署委託
    警方送請中山醫學大學附設醫院檢驗結果，確呈嗎啡及甲基
    安非他命陽性反應，此有臺中縣警察局霧峰分局委託檢驗尿
    液代號與真實姓名對照認證單及該醫院97年2 月14日實驗編
    號0000000 號濫用藥物尿液檢驗報告各1 紙附卷可稽。參諸
    醫學臨床實驗及根據英國藥學會出版之文獻Clarke's Isola
    tion and Identification of Drugs乙書第293 頁載：海洛
    因經注射入人體後，在體內迅速水解成6-Monoacety I morp
    hine，再緩緩繼續水解成嗎啡，然後再循嗎啡之代謝方式排
    出，同書第431 頁至第432 頁並載有：嗎啡經注射入人體後
    ，約50％以上於8 小時內自尿中排出，至24小時排出約90％
    ，但48小時後仍有微量可檢出等語。此外，按通常健康成人
    一次注射嗎啡15公絲，而以現行採用蟻醛酸試液及鉬鋑銨酸
    試液檢檢驗其尿液時，注射後8 小時內所排尿液易於檢出；
    8 小時至24小時，視其取尿時間及尿量多寡，可能檢出；至
    24小時以後所排之尿液，用上述方法已難檢出，亦據行政院
    衛生署藥物食品檢驗局73年11月30日（73）藥檢壹字第0302
    21號函釋明確；又甲基安非他命經口服投與後，約70％於24
    小時內可自尿液中排出，又其尿液內含甲基安非他命成分之
    檢出，與投與甲基安非它命的量、個人體質、檢驗儀器之精
    密度有關，通常採尿化驗是否呈陽性反應，應以投與後24小
    時內所採者為宜，此亦有行政院衛生署藥物食品檢驗局（80
    ）藥檢壹字第4529號函可查。是依上開說明，佐以被告前揭
    尿液檢驗報告，足徵被告前開施用第1 級毒品海洛因及第2
    級毒品甲基安非他命之自白核與事實相符，堪可採為論罪科
    刑之依據。
三、另犯毒品危害防制條例第10條施用第1 、2 級毒品之罪者，
    檢察官應先聲請法院裁定將被告令送勒戒處所觀察、勒戒，
    經觀察、勒戒後，認有繼續施用毒品傾向者，應由檢察官聲
    請法院裁定令入戒治處所施以強制戒治，且經強制戒治執行
    完畢釋放後，5 年內再犯第10條之罪，檢察官應依一般刑事
    訴訟程序予以起訴論罪科刑，此觀諸毒品危害防制條例第20
    條第1 項、第2 項、第23條第2 項前段規定自明。經查，本
    件被告前因施用毒品案件，經本院以94年度毒聲字第751 號
    裁定送觀察、勒戒後，認有繼續施用毒品之傾向，再經本院
    以95年度毒聲字第152 號裁定令入戒治處所施以強制戒治1
    年，迄於96年1 月18日執行完畢釋放等情，有臺灣高等法院
    被告前案紀錄表、臺灣彰化地方法院檢察署刑案資料查註紀
    錄表各1 份附卷可參，其於前開執行完畢釋放後5 年內，復
    犯本件施用毒品罪，事證明確，自應逕行起訴。
四、按海洛因、甲基安非他命為毒品危害防制條例第2 條第2 項
    所明定之第1 、2 級毒品。是核被告前揭所為，係犯同條例
    第10條第1 項之施用第1 級毒品罪及同條例第2 項之施用第
    2 級毒品罪。被告於此期間內持有各該級毒品並進而施用，
    其持有之低度行為應為施用之高度行為所吸收，不另論持有
    毒品之罪。其所犯上開施用第1 、2 級毒品2 罪間，犯意各
    別，行為互殊，應予分論併罰。又被告前於81年間因施用毒
    品案件，經本院以81年度訴字第1195號刑事判決判處有期徒
    刑3 年2 月，經上訴臺灣高等法院臺中分院以82年度上訴字
    第1899號刑事判決判處上訴駁回而告確定，經入監執行，於
    85年2 月17日縮短刑期假釋出監，又因施用毒品等案件，經
    撤銷前開假釋，並由臺灣高等法院臺中分院以83年度上訴字
    第2524號刑事判決分別判處有期徒刑3 年2 月、3 月，應執
    行有期徒刑3 年4 月確定，與前開經撤銷假釋後之殘刑合併
    應執行有期徒刑4 年1 月又11日，甫於92年9 月7 日縮刑期
    滿執行完畢之事實，有臺灣彰化地方法院檢察署刑案資料查
    註紀錄表及臺灣高等法院被告全國前案紀錄表各1 份在卷可
    憑，其於前開有期徒刑執行完畢後，5 年內故意再犯本件最
    重本刑為有期徒刑以上之2 罪，為累犯，均應依刑法第47條
    第1 項之規定，加重其刑。爰審酌被告前有施用毒品之不良
    素行，歷經觀察、勒戒及戒治程序後，仍未能徹底戒絕毒品
    ，顯見意志不堅，且有失政府制定毒品危害防制條例之立法
    美意，本不宜寬貸，惟念其施用毒品乃自戕一己之身體健康
    ，尚未害及他人，且犯後始終坦承犯行，暨其智識程度、生
    活狀況等一切情狀，分別量處如主文所示之刑，並定其應執
    行之刑。至扣案之現金64000 元、三星牌行動電話1 支（序
    號0000000000000/801） 、SIM 卡1 張（0000000000），雖
    為被告所有，然尚乏證據證明與本次施用毒品犯罪有何關聯
    ，爰均不就上開物品宣告沒收，附此敘明。
據上論斷，應依刑事訴訟法第273 條之1 第1 項、第299 條第1
項前段，毒品危害防制條例第10條第1 項、第2 項，刑法第11條
前段、第47條第1 項、第51條第5 款，判決如主文。
本案經檢察官蔡明達到庭執行職務。
中    華    民    國    97    年    5     月    30    日
                  刑事第一庭    法      官  胡宜如
以上正本證明與原本無異。
如不服本判決，應於送達後10日內向本院提出上訴狀，上訴書狀
應敘述具體理由（須附繕本）。
中    華    民    國    97    年    5     月    30    日
                                書  記  官  蕭秀吉
附錄本案論罪科刑法條：
毒品危害防制條例第10條
施用第一級毒品者，處 6 月以上 5 年以下有期徒刑。
施用第二級毒品者，處 3 年以下有期徒刑。


司法院資訊處製作；財團法人民間司法改革基金會備份。
